臺灣板橋地方法院刑事判決　　　　　　　95年度易字第2366號
公　訴　人　臺灣板橋地方法院檢察署檢察官
被　　　告　己○○
上列被告因贓物案件，經檢察官提起公訴（ 95年度偵字第18512
號），本院判決如下：
    主  文
己○○無罪。
    理  由
一、公訴意旨略以：被告己○○係臺北縣永和市○○路六一號某
    通訊行負責人，對於電腦主機、螢幕之中古價格均有一定之
    認識，且對於該通訊行顧客乙○○當時因施用毒品，急需用
    錢等情亦為知悉，竟仍基於故買贓物之概括犯意，自民國九
    十四年十一月間某日起至同年十二月底止，以遠低於市價之
    新臺幣（下同）二、三千元不等價格，先後多次在上址營業
    處，購入乙○○（所涉犯竊盜罪嫌，另案審理）到店兜售如
    起訴書附表所示其所竊得之電腦主機、液晶螢幕等贓物。嗣
    於九十五年七月十四日為警循線查獲，因認己○○涉犯刑法
    第三百四十九條第二項之故買贓物罪嫌等語。
二、按犯罪事實應依證據認定之，無證據不得認定犯罪事實；被
    告之自白不得作為有罪判決之唯一證據，仍應調查其他必要
    之證據，以察其是否與事實相符；不能證明被告犯罪者，應
    諭知無罪之判決，刑事訴訟法第一百五十四條第二項、第一
    百五十六條第二項、第三百零一條第一項分別定有明文。又
    認定不利於被告之事實，須依積極證據，苟積極證據不足為
    不利於被告事實之認定時，即應為有利於被告之認定，更不
    必有何有利之證據；且刑事訴訟法上所謂認定犯罪事實之積
    極證據，係指適合於被告犯罪事實之認定之積極證據而言，
    雖不以直接證據為限，間接證據亦包括在內，然而無論直接
    或間接證據，其為訴訟上之證明，須於通常一般之人均不致
    有所懷疑，而得確信其為真實之程度者，始得據為有罪之認
    定，倘其證明尚未達到此一程度，而有合理之懷疑存在時，
    自不能以推測或擬制之方法，以為有罪裁判之基礎。（最高
    法院三十年度上字第八一六號、二十九年度上字第三一○五
    號、四十年度台上字第八六號、七十六年度台上字第四九八
    六號判例可資參照）。且證人之證言固非不得做為認定被告
    犯罪事實之證據，惟須此項證言無瑕疵可指，且與事實相符
    者，始足當之，苟證人之證言有瑕疵時，即不得做為不利被
    告認定之唯一依據。
三、本件公訴人認被告己○○涉有刑法三百四十九條第二項故買
    贓物之犯行，無非係以證人即另案被告乙○○於警詢及偵訊
    中證述將其所竊得如起訴書附表所示之電腦主機、液晶螢幕
    等物品出售予被告、被害人戊○○、辛○○、甲○○、丁○○、庚○○、丙○○等六人之指述資為論據。惟訊之被告己○○堅決否認有公訴人所指故買贓物之犯行，並辯稱：除乙○○有來過店裡送修手機，後來那支手機以幾百元向乙○○
    收購外，沒有其它的交易，未曾向乙○○收購如起訴書附表
    所示之電腦主機、液晶螢幕等物，亦不知道乙○○有在吸毒
    等語。
四、經查：
（一）起訴書附表所示之電腦主機、液晶螢幕等物品，係戊○○
      、辛○○、甲○○、丁○○、庚○○、丙○○等人所有，
      分別於上開附表所示之時間（即自九十四年十一月五日某
      時許起至同年十二月二十七日某時許止）、地點（臺北縣
      永和市等），遭乙○○所竊取之情，業據證人即另案被告
      乙○○於警、偵訊及本院審理時供明在卷，核與被害人戊○○、辛○○、甲○○、丁○○、庚○○、丙○○於警詢
      時所指述之情節相符，惟此僅能證明該附表所示之物，係
      證人乙○○竊取而得之「贓物」，尚難以此遽謂被告有何
      「故買」贓物之行為。
（二）其次，公訴人所舉之證人乙○○固於警詢時陳稱：曾將竊
      得之電腦主機、液晶螢幕、手機、數據機及照相機等物，
      賣至永和市○○路六十三號中古電腦云云（見偵查卷第八
      至十三頁）；於偵訊時則改稱：所竊得的物品拿去跳蚤市
      場及永和市○○路被告己○○開的通訊行賣掉，於九十四
      年六、七月間賣五、六支手機及一台手提電腦給被告，被
      告不知道是贓物，手機用一千多元、手提電腦三千元賣出
      ，那時被告知道我在施打毒品，急需用錢。被告有詢問物
      品來源，我說是朋友的。賣東西時，沒有填寫任何文件，
      只有口頭談好價格云云（見偵查卷第五十八至六十頁）。
      嗣於本院審理時，復翻異前詞，具結證稱：未將起訴書附
      表所載竊案所得財物賣予被告，因偵查中無法明確交代竊
      得物品流向，而之前曾有將偷來的手機賣給被告，因此才
      隨便編派賣予被告之情，且自己當時施用毒品之習慣被告
      亦不知情，本件起訴書附表所載贓物實際上係賣至福和橋
      下跳蚤市場等語。其中就出售贓物之時間、品項、價格及
      與被告交易過程等重要事實之證詞，前後不一，且有重大
      歧異，尚難遽採。再參以如起訴書附表所示之物品係於九
      十四年十一月間始為乙○○所竊一情，業如前述，則證人
      乙○○於偵查時所稱：曾於九十四年六、七月出售起訴書
      附表所示液晶螢幕、電腦主機等贓物予被告云云，即非事
      實，是該附表所示之液晶螢幕、電腦主機等物究否販售予
      被告，實有商榷之餘地。從而，本件除證人乙○○之證述
      外，並無任何其他補強證據足以增強或擔保其證述之證明
      力，而證人乙○○所為之證述，又有前述之齟齬矛盾及與
      事實不符之處，自難僅憑證人乙○○之證述，遽認被告有
      何故買贓物之犯行。
五、綜上所述，公訴人認被告涉犯故買贓物罪嫌所為舉證尚不足
    以為不利被告之認定，即審酌本案所有之證據，其尚未達於
    通常一般之人均不致於有所懷疑，而得確實證明公訴人所指
    犯罪事實之程度，依嚴格證據之法則，尚不得遽以之即為不
    利於被告之認定；此外，本院復查無其他積極之證據，足認
    被告確有公訴人所指前揭犯行，揆諸首揭說明，既不能證明
    被告犯罪，自應為無罪判決之諭知，以免冤抑。
據上論斷，應依刑事訴訟法第三百零一條第一項，判決如主文。
本案經檢察官沈志成到庭執行職務。
中　　華　　民　　國　　96　　年　　3　　月　　28　 　日
                刑事第十五庭  審判長法　官  陳鴻清
                                    法  官  朱嘉川
                                    法  官  劉安榕
上列正本證明與原本無異。
如不服本判決，應於判決送達後十日內向本院提出上訴狀（應附
繕本），上訴於臺灣高等法院。
                                    書記官  楊馥如
中　　華　　民　　國　　96　　年　　3　　月　　28　 　日
